【裁判字號】    92,訴,1997
【裁判日期】    920909
【裁判案由】    毒品危害防制條例
【裁判全文】
臺灣臺中地方法院刑事判決                        九十二年度訴字第一九九七號
    公  訴  人  臺灣臺中地方法院檢察署檢察官
    被      告  甲○○
右列被告因違反毒品危害防制條例案件，經檢察官提起公訴（九十二年度毒偵字第一
八八三號），本院判決如左：
    主  文
甲○○連續施用第一級毒品，處有期徒刑拾月，扣案之海洛因殘渣袋壹個沒收銷燬之
，扣案之注射針筒壹支沒收；又施用第二級毒品，處有期徒刑肆月。應執行有期徒刑
壹年；扣案之海洛因殘渣袋壹個沒收銷燬之，扣案之注射針筒壹支沒收。
    事  實
一、甲○○前因施用毒品案件，經依本院以八十八年度毒聲字第三五九０號裁定送勒
    戒處所進行觀察勒戒後，認有繼續施用毒品傾向，經依本院以八十八年度毒聲字
    第三九九０號裁定令入戒治處所施以強制戒治，嗣因執行成效良好，經依本院以
    八十八年度毒聲字第七三三五號裁定停止戒治，所餘期間並付保護管束，八十九
    年七月七日保護管束期滿，經臺灣臺中地方法院檢察署檢察官於民國八十九年八
    月十一日以八十九年度戒毒偵字第四五六號為不起訴處分確定後；五年內，明知
    海洛因、安非他命業經列為毒品危害防制條例第二條第二項第一、二款所稱之第
    一級、第二級毒品，竟基於施用第一級毒品海洛因之概括犯意，自九十二年三月
    間起至九十二年六月十四日二十時止，在臺中市○○區○○路二段一０四號友人
    住處，以將少許毒品海洛因稀釋後，或以摻入香菸內點火燃燒使之產生煙霧後，
    加以吸食之之方式，或以注射針筒注射血管之方式，連續施用第一級毒品海洛因
    ，約每天一次，另於九十二年六月十七日十九時四十五分往前回溯四十八小時內
    之不詳時間，在不詳地點，以不詳方法，施用第二級毒品安非他命一次；嗣於九
    十二年六月十七日十九時四十五分許，在臺中市○○區○○路二段一０四號前，
    為警查獲，並扣得其所有供施用第一級毒品海洛因所用之海洛因殘渣袋一個、注
    射針筒一支。甲○○經依本院於九十二年六月十八日以九十二年度毒聲字第一五
    九七號裁定令入戒治處所施以強制戒治一年，現於臺灣臺中戒治所施以強制戒治
    中。
二、案經臺中市警察局第六分局報告臺灣臺中地方法院檢察署檢察官偵查起訴。
    理  由
一、訊據被告甲○○，對於右揭時地連續施用第一級毒品海洛因之事實，業經於本院
    審理中坦認屬實，並有扣案之海洛因殘渣袋一個、注射針筒一支為證，且被告於
    獲案時所採集之尿液，經送驗結果，亦呈現嗎啡陽性反應，此有中山醫學大學附
    設醫院藥物濫用檢測中心驗尿報告一份在卷可稽，足認被告自白供述與現有事證
    相符，應堪置信。至於被告矢口否認有何施用第二級毒品安非他命之犯行，辯稱
    ：伊僅有施用海洛因，並無施用安非他命云云。經查：
    （一）被告於九十二年六月十七日十九時四十五分許，為警查獲後所採集之尿液
          ，經檢送中山醫學大學附設醫院藥物濫用檢測中心篩檢，並以ＧＣ／ＭＳ
          進行確認結果，呈現安非他命及甲基安非他命陽性反應，此有中山醫學大
          學附設醫院藥物濫用檢測中心驗尿報告一份在卷可稽，則被告於九十二年
          六月十七日十九時四十五分許往前回溯之某時施用安非他命之行為，應堪
          認定；被告所辯，要難採信為真實。又安非他命吸食入人體後於六至四十
          八小時內可經由吸用者之尿液檢查出安非他命反應，此有私立中山醫學院
          附設孫中山先生紀念醫院八十一年一月三十日中山醫（八一）川智字第０
          五三號函一份在卷可稽，是以，被告施用安非他命之時間應係在九十一年
          六月十七日十九時四十五分許往前回溯之四十八小時內，應堪認定。
    （二）被告前因施用毒品案件，經依本院以八十八年度毒聲字第三五九０號裁定
          送勒戒處所進行觀察勒戒後，認有繼續施用毒品傾向，經依本院以八十八
          年度毒聲字第三九九０號裁定令入戒治處所施以強制戒治，嗣因執行成效
          良好，經依本院以八十八年度毒聲字第七三三五號裁定停止戒治，所餘期
          間並付保護管束，八十九年七月七日保護管束期滿，經臺灣臺中地方法院
          檢察署檢察官於民國八十九年八月十一日以八十九年度戒毒偵字第四五六
          號為不起訴處分確定後，又因本件施用毒品案件，經依本院於九十二年六
          月十八日以九十二年度毒聲字第一五九七號裁定令入戒治處所施以強制戒
          治一年，現於臺灣臺中戒治所施以強制戒治中等情，此有本院九十二年度
          毒聲字第一五九七號刑事裁定一份、臺灣臺中地方法院檢察署八十九年度
          戒毒偵字第四五六號不起訴處分書一份、臺灣高等法院被告全國前案紀錄
          表一份在卷可稽，足認被告前經不起訴處分確定後，五年以內再犯本件施
          用毒品之罪。本件事證已臻明確，被告施用毒品犯行，洵堪認定。
二、查：毒品危害防制條例業於八十七年五月二十日經總統公布施行，並於八十七年
    五月二十二日生效，並分別將海洛因、安非他命列為該條例第二條第二項第一款
    、第二款所稱之第一級、第二級毒品。核被告所為，係犯毒品危害防制條例第十
    條第一項之施用第一級毒品罪、同條第二項之施用第二級毒品罪。被告持有第一
    級毒品海洛因、第二級毒品安非他命之低度行為，分別為施用第一級毒品海洛因
    、第二級毒品安非他命之高度行為所吸收，均不另論罪。又被告連續多次施用第
    一級毒品之行為，其時間緊接，手段同一，所觸犯犯罪構成要件相同之罪名，顯
    係基於概括犯意而反覆為之，為連續犯之裁判上一罪關係，應依刑法第五十六條
    之規定，論以一罪，並加重其刑。而被告所犯前開連續施用第一級毒品罪及施用
    第二級毒品罪二者間，犯意各別，行為互殊，法益亦異，應予分論併罰。爰審酌
    被告前因施用毒品犯行，甫經觀察勒戒、強制戒治期滿，猶故態復萌，再施用毒
    品不輟，無視於毒品對於自身健康之戕害及國家對於杜絕毒品犯罪之禁令，其行
    可議，然施用毒品之行為係屬自戕行為，對於社會所產生之潛在危害性尚屬輕微
    ，被告施用時間非長，且被告犯罪後坦承部分犯行，尚知悔悟，態度良好等一切
    情狀，分別量處如主文所示之刑，並合併定其應執行刑。
三、扣案之海洛因殘渣袋一個，海洛因殘渣部分係屬毒品危害防制條例第二條第二項
    第一款所規定之第一級毒品，而因海洛因殘渣量少附著於塑膠袋內無從析離，視
    同第一級毒品，爰依毒品危害防制條例第十八條第一項前段之規定，不問屬於被
    告與否，併予諭知沒收銷燬之；又扣案之注射針筒一支，係被告所有，供施用第
    一級毒品海洛因所用之物，業據被告供承在卷，爰依刑法第三十八條第一項第二
    款之規定，併予諭知沒收。
四、至於公訴意旨另以：被告基於概括犯意，自九十二年六月十四日二十時起至九十
    二年六月二十日止，連續在臺中市○○區○○路二段一０四號前，施用第一級毒
    品海洛因，及自九十二年三月起至九十二年六月二十日止（除前開論罪科刑之九
    十二年六月十七日十九時四十五分許往前回溯四十八小時內之某時外），在臺中
    市○○區○○路二段一０四號前，施用第二級毒品安非他命等情，因認被告涉有
    違反毒品危害防制條例第十條第一項之施用第一級毒品罪、第十條第二項之施用
    第二級毒品罪等罪嫌云云。訊據被告對於施用第一級毒品海洛因之犯行，固不否
    認，惟堅詞否認有何施用第二級毒品安非他命之犯行，辯稱：伊從未施用安非他
    命等語。經查：被告係於九十二年六月十七日十九時四十五分許，為警查獲，經
    本院於九十二年六月十八日以九十二年度毒聲字第一五九七號裁定令入戒治處所
    施以強制戒治，而於九十二年六月十八日進入臺灣臺中戒治所施以強制戒治，此
    有本院九十二年度毒聲字第一五九七號刑事裁定一份、臺灣臺中地方法院檢察署
    檢察官戒治處分執行指揮書一份在卷可稽，警方移送案件報告書記載查獲時間為
    九十二年六月十七日並無違誤，且被告於偵查中自承最後施用第一級毒品海洛因
    之時間係於九十二年六月十四日二十時，則公訴人指稱被告自九十二年六月十四
    日二十時以後起至九十二年六月二十日止，連續施用第一級毒品海洛因之犯行，
    並無任何事證足以說明，自難據以認定；又被告自九十二年三月間起至九十二年
    六月二十日止之期間，除前開論罪科刑之九十二年六月十七日十九時四十五分許
    往前回溯之四十八小時內施用第二級毒品安非一次之犯行，經採尿送驗結果，呈
    現安非他命及甲基安非他命陽性反應外，其餘施用第二級安非他命之犯行，既為
    被告否認，且遍查全卷，亦無任何相關資料足以佐證被告有何前開施用安非他命
    之行為，亦難遽以認定被告有何連續施用第二級毒品安非他命之犯行；此外，復
    查無其他積極事證，足以證明被告有何前開施用第一級毒品、第二級毒品安非他
    命之犯行，被告犯罪嫌疑不足，本院原應為無罪判決之諭知，惟因公訴人認被告
    前開犯行與本案論罪科刑部分有連續犯之裁判上一罪關係，爰不另為無罪之諭知
    。
據上論斷，應依刑事訴訟法第二百九十九條第一項前段，毒品危害防制條例第十條第
一項、第二項、第二十條第三項前段、第十八條第一項前段，刑法第十一條前段、第
五十六條、第五十一條第五款、第三十八條第一項第二款，判決如主文。
中      華      民      國      九十二      年    九    月      九      日
                                臺灣臺中地方法院刑事第六庭
                                        法  官  巫淑芳
右正本證明與原本無異。
如不服本判決，應於送達後十日內向本院提出上訴狀 （須附繕本） ，上訴於台灣高
法院台中分院。
                                        書記官
中      華      民      國      九十二      年    九    月      九      日
附錄論罪科刑法條：
毒品危害防制條例第十條：
施用第一級毒品者，處六月以上五年以下有期徒刑。
施用第二級毒品者，處三年以下有期徒刑。


司法院資訊處製作；財團法人民間司法改革基金會備份。
